臺灣臺中地方法院民事判決　95年度訴字第1070號
原　　　　告　甲○○
被　　　　告　長固工程有限公司
兼法定代理人　乙○○
前列二人共同訴訟代理人
　　　　　　　謝英吉　律師
前列二人共同複代理人
　　　　　　　丙○○
上列當事人間損害賠償事件，本院於民國９６年１０月２３日言
詞辯論終結，本院判決如下︰
    主    文
被告乙○○應給付原告新臺幣貳拾柒萬壹仟零壹拾元，及自民國
九十五年五月十四日起至清償日止，按年息百分之五計算之利息
。
原告其餘之訴駁回。
訴訟費用由被告乙○○負擔二分之一，餘由原告負擔。
本判決原告勝訴部分得假執行。被告乙○○於假執行程序實施前
，如以新臺幣貳拾柒萬壹仟零壹拾元為原告預供擔保，得免為假
執行。
原告其餘假執行之聲請駁回。
    事實及理由
一、本件原告起訴主張：被告乙○○為被告長固工程有限公司（
　　下稱長固公司）負責人，於民國９４年３月１５日上午６時
 　 ５０分許，駕駛被告長固公司所有車牌號碼５Ｊ－４０３９
    號自用小客貨車（下稱系爭汽車），本應注意汽車倒車時，
    應顯示倒車燈或手勢後，謹慎緩慢後倒，並應注意其他車輛
    及行人，且依當時情形，並無不能注意之情事，竟疏未注意
    ，自臺中縣大里市○○路４５號住處倒車，撞擊原告所騎乘
    之ＪＦＢ－９７１號重型機車（下稱系爭機車），致原告人
    車倒地，受有頭部外傷、頭皮血腫、右小腿挫傷、右肩挫傷
    ，兩手及兩足擦傷等傷害，爰依據侵權行為之法律關係，請
    求被告賠償原告新臺幣（下同）６０萬元（內含系爭機車修
    理費２６３０元、醫藥費９１５０元，其餘為精神慰撫金）
    ，及自起訴狀繕本送達翌日起至清償日止，按年息５％計算
    之利息，並陳明願供擔保，請准宣告假執行。
二、被告則以：(一)被告乙○○雖為被告長固公司之負責人，惟被
    告乙○○駕駛系爭汽車外出，係為載小孩上學，並非執行被
    告長固公司之職務，原告主張被告長固公司應負賠償責任云
    云，實屬無據。(二)原告無照騎乘系爭機車，未注意車前狀況
    ，而與被告乙○○駕駛之系爭汽車發生擦撞，顯然亦有過失
    ，被告乙○○依民法第２１７條第１項規定，請求減輕賠償
    金額，自有理由；(三)原告所獲強制責任險理賠，依強制汽車
    保險法第３２條規定，應於本件求償金額中扣除等語置辯，
    請求駁回原告之訴及假執行之聲請，並陳明如受不利判決，
    願供擔保，請准宣告免為假執行。
三、原告主張被告乙○○為被告長固公司負責人，於９４年３月
    １５日上午６時５０分許，駕駛被告長固公司所有系爭汽車
    ，疏未注意，自臺中縣大里市自臺中縣大里市○○路４５號
    住處倒車，撞擊原告所騎乘之系爭機車之事實，業據其提出
    道路交通事故當事人登記聯單、交通事故調查報告表、道路
    交通事故現場圖、照片等件為證；而被告乙○○因上開過失
    傷害犯行，經原告訴由臺灣臺中地方法院檢察署檢察官後聲
    請簡易判決處刑，並經本院以９４年度中交簡字第１８０３
    號刑事判決判處被告因過失傷害人之身體，處有期徒刑貳月
    如易科罰金，以參佰元折算壹日，經本院調閱上開刑事卷證
    屬實，並為被告所不爭執，僅以前詞置辯。經查，
  (一)按民法第２８條所加於法人之連帶賠償責任，以該法人之董
　　事或其職員，因執行職務所加於他人之損害者為限，若法人
 　 之董事及職員因個人之犯罪行為而害及他人之權利者，即與
    該條規定之責任要件不符，該他人殊無據以請求連帶賠償之
    餘地，有最高法院４８年臺上字第１５０１號判例可參；又
    所謂執行職務，凡在外觀上足認為機關之職務行為，及在社
    會觀念上，與職務行為有適當牽連關係之行為，均屬之，有
    最高法院８７年度臺上字第２２５９號判決可參。本件車禍
    發生時間係在９４年３月１５日即星期二上午６時５０分左
    右，發生地點在被告乙○○自家附近，確為上學合理之時間
    與出發地點，被告乙○○抗辯因載小孩上課發生本件車禍，
    應屬非虛；又原告所提出之車禍照片中，系爭汽車外表並未
    標示被告長固公司名稱，亦無從在客觀上認定被告乙○○上
    開倒車行為為被告長固公司之職務行為。從而，原告主張被
    告長固公司應與其負責人即被告乙○○就本件車禍負連帶賠
    償責任，不足採信。
  (二)被告雖抗辯原告就本件車禍之發生與有過失，惟經本院依被
    告聲請將本件車禍送請臺灣省臺中縣區車輛行車事故鑑定委
    員會鑑定結果，認：乙○○駕駛５Ｊ－４０３９自小客貨車
    路旁騎樓起駛倒車不當，為肇事原因。無照駕車有違規定。
    甲○○駕駛ＪＦＢ－９７１號普通重型機車無肇事原因。無
    照駕車有違規定，有該會９６年４月２５日中縣鑑字第０９
    ６５５０１１９７號函附鑑定意見書一份在卷可稽，被告不
    服聲請將本件車禍送請臺灣省車輛行車事故覆議鑑定委員會
    鑑定結果，亦認：照臺中縣區車鑑會意見，惟意見一文詞改
    為「乙○○駕駛自小客貨車，由路旁騎樓倒車駛出未注意左
    右有無來車，並讓行進中車輛先行，為肇事原因，其無照駕
    車，有違規定」，有該會９６年８月６日府覆議字第０９６
    ６２０２３６０號函一份附卷足憑，亦即本件車禍之發生，
    係由被告乙○○倒車不當而引起，原告並無肇事責任，被告
    主張原告就本件車禍之發生與有過失云云，不足採信。
四、按因故意或過失，不法侵害他人之權利者，負損害賠償責任
  　；不法侵害他人之身體、健康、名譽、自由、信用、隱私、
    貞操，或不法侵害其他人格法益而情節重大者，被害人雖非
    財產上之損害，亦得請求賠償相當之金額，民法第１８４條
    第１項、第１９５條第１項分別定有明文。原告因被告乙○
    ○之過失傷害犯行而受有傷害，已如前述，足認被告乙○○
    係過失不法侵害原告之身體、健康等人格權，則揆之上開規
    定，被告自應負侵權行為損害賠償責任。茲就原告主張之各
    項請求應否准許，析述如下：
  (一)系爭機車修理費用：
    原告主張因本件車禍支出系爭機車修理費用２６３０元之事
    實，業據其提出估價單一份為證，並為被告乙○○所不爭執
    ，則原告請求被告乙○○賠償其所支出之系爭機車修理費用
    ２６３０元，為有理由，應予准許。
  (二)醫療費用部分：
    原告主張因本件車禍受傷業已支出醫療費用９１５０元之事
    實，業已提出診斷證明書、醫療費用收據等件為證，並為被
    告乙○○所不爭執，則原告請求被告乙○○賠償醫療費用９
    １５０元自屬有據。
  (三)精神慰撫金部分：
    １慰藉金之賠償須以人格權遭遇侵害，使精神上受有痛苦為
    　必要，其核給之標準固與財產上損害之計算不同，然非不
      可斟酌雙方身分資力與加害程度，及其他各種情形核定相
      當之數額，有最高法院５１年度臺上字第２２３判例可參
      。
    ２本件原告因被告乙○○過失傷害，受有頭部外傷、頭皮血
   　 腫、右小腿挫傷、右肩挫傷，兩手及兩足擦傷等傷害，有
      原告所提出之上開診斷證明書為證，足認原告精神確實痛
      苦；而原告９４年、９５年均無所得，名下有老舊汽車二
　　　輛，被告乙○○９４年所得總額有２１８１１６元、９５
　　　年所得總額有１１９１３７元，名下財產總額高達000
　　　0000元，有本院依職權調閱兩造財產所得調件明細表
　　　附卷可稽，被告乙○○資力顯高於原告等情，因認原告請
　　  求被告乙○○賠償精神慰撫金３０萬元為適當。
  (四)從而，原告得請求被告乙○○之數額為系爭機車修理費用２
    ６３０元、醫療費用９１５０元、精神慰撫金３０００００
    元，合計３１１７８０元。
五、惟保險人依本法規定給付之保險金，視為加害人或被保險人
    損害賠償金額之一部分；加害人或被保險人受賠償請求時，
    得扣除之，強制汽車責任保險法第３０條定有明文。原告因
    因本件車禍，業已領取強制汽車責任險理賠金４０７７０元
    ，為原告於９６年５月２９日本院言詞辯論時所自認，依上
    開規定，於原告得請求賠償之金額中，自應扣除上揭已領取
    之強制汽車責任險理賠金，故於原告得請求賠償之金額中應
    扣除４０７７０元。從而，原告得請求被告乙○○賠償之金
    額為２７１０１０元。
六、綜上所述，原告依侵權行為之法律關係，請求被告乙○○給
    付２７１０１０元，及自起訴狀繕本送達翌日即９５年５月
    １４日起至清償日止，按年息５％計算之法定遲延利息，洵
    屬有據，應予准許。逾上開部分之請求，尚屬無憑，為無理
    由，應予駁回。
七、本判決原告勝訴部分，因所命被告給付之金額未逾５０萬元
    ，依民事訴訟法第３８９條第１項第５款之規定，自應依職
    權宣告假執行；被告乙○○陳明願供擔保，聲請宣告免為假
　　執行，經核原告勝訴部分，合於法律規定，爰酌定相當之擔
　  保金額宣告之；至原告其餘假執行之聲請，則因訴之駁回而
    失所依據，不應准許，應予駁回。
八、據上論結，本件原告之訴為一部有理由，一部無理由，依民
    事訴訟法第７９條、第３８９條第１項第５款、第３９２條
    ，判決如主文。
中　　華　　民　　國　　96　　年　　11　　月　　6 　　日
                  民事第三庭    法  官  劉正中
正本係照原本作成。
如對本判決上訴，須於判決送達後20日內向本院提出上訴狀。
中　　華　　民　　國　　96　　年　　11　　月　　6 　　日
                                書記官  劉文永
